【裁判字號】    91,自,916
【裁判日期】    920926
【裁判案由】    詐欺等
【裁判全文】
臺灣臺北地方法院刑事判決                          九十一年度自字第九一六號
    自  訴  人  丁○○  男  五.
                丙○○  男  五.
                甲○○  男  五.
    共      同
    代  理  人  楊貴森律師
    被      告  己○○  男  五.
                庚○○  男  四.
右列被告等因詐欺案件，經自訴人提起自訴，本院判決如左：
    主  文
己○○共同連續意圖為自己不法之所有，以詐術使人將本人之物交付，累犯，處有期
徒刑拾月。
庚○○無罪。
    事  實
一、己○○曾於民國八十八年間因毀損案件，經台灣苗栗地方法院判處有期徒刑三月
    確定，於八十九年四月十日易科罰金執行完畢，猶不知悔改，與乙○○（本院通
    緝中）共同意圖為自己不法之所有，基於概括之犯意，於九十年十二月間，透過
    不知情友人林銘傳之介紹而認識丁○○及其友人辛○○之後，於九十一年二月初
    某日在丁○○苗栗縣卓蘭鎮○○路富貴巷十七號三樓住處，向丁○○、辛○○佯
    稱渠等已經取得日本名古屋機場擴建工程所需一百萬公噸塊石之訂單，邀請丁○○、辛○○投資新台幣（下同）一百萬元至中國大陸地區開採塊石交貨，同年八
    月間交貨後，可獲得每公噸美金一角（總計十萬美元）之利潤，並於九十一年二
    月七日傳真如附件一所示之空白承諾書一件予丁○○，使丁○○陷於錯誤，先後
    於附表一所示之時間，以附表一所示之方式，交付一百萬元予己○○及乙○○；
    復於九十一年六月初某日在同一地點，邀請丁○○就同上工程，增加投資一百萬
    元，以另開採一百萬公噸之塊石，如此於同年八月交貨後，亦可獲得每公噸美金
    一角（總計十萬美元）之利潤，使丁○○陷於錯誤，於附表二所示之時間，以附
    表二所示之方式，再交付一百萬元予己○○及乙○○，得手後，二人將所得款項
    朋分花用。嗣於九十一年八月間丁○○未能取得約定之報酬，乙○○逃逸無蹤，
    己○○亦無法交待投資款項之用途，丁○○始知受騙。
二、案經丁○○提起自訴。
    理  由
壹、有罪（被告己○○）部分
一、訊據被告己○○固供述其係共犯乙○○所取得日本名古屋機場擴建工程塊石業務
    之下包等情，惟矢口否認有何詐欺犯行，辯稱：我是找辛○○投資，不是邀請丁○○出資，而且我取得二百萬元後，除將其中六十萬元支付乙○○作為佣金之外
    ，其餘款項已經轉至大陸地區，用來開採塊石，只是後來乙○○沒有寄信用狀過
    來，我才沒有出貨云云。惟查：
    （一）被告己○○及共犯乙○○確有邀請自訴人丁○○投資日本名古屋機場擴建
          工程所需塊石之開採業務一節，業據自訴人丁○○以證人身分結證綦詳，
          核與如附表一、附表二所示之款項交付，大多均由自訴人丁○○本人匯款
          ，及證人戊○○所稱「丁○○有請我幫他找銀行借錢」、「（丁○○有無
          說他為何借錢？）說要投資」、「（投資什麼？）名古屋塊石生意，可能
          看承諾書，認為有利可圖」、」等語相符，並有自訴人丁○○於九十一年
          六月三日向台灣土地銀行借款一百五十萬元之借據影本一件，及被告連格
          松、共犯乙○○所出具載有自訴人丁○○為投資人之承諾書影本一件等附
          卷可稽，自堪信為真正；從而被告己○○辯稱其並無邀請自訴人丁○○出
          資之行為云云，已不足採。
    （二）被告己○○及共犯乙○○確有收受如附表一、附表二所示之款項一節，業
          據被告己○○供承無訛，並有新竹國際商業銀行匯款副通知書影本二紙、
          台灣土地銀行入戶電匯申請書影本一紙、台灣土地銀行匯出匯款申請書影
          本一紙、案外人連暉恩（被告己○○之女，非屬知情）之第一商業銀行存
          摺內頁影本一紙等附卷可稽，堪信屬實；被告己○○及共犯乙○○確係以
          投資日本名古屋機場擴建工程所需塊石之開採業務為由，始自自訴人林明
          志取得上開款項之事實，業據被告己○○供述在卷，並有空白承諾書及被
          告己○○及共犯乙○○出具之承諾書之影本各一件附卷足據，亦堪認為真
          正。而被告己○○雖堅稱確實有取得日本名古屋機場擴建工程之塊石生意
          ，已經在中國大陸地區開採塊石等情，迄本件辯論終結為止，卻完全無法
          提出任何足以證明日本名古屋機場確有擴建工程、該項工程確實需要購買
          塊石、共犯乙○○確實已經取得提供該項工程塊石之合約、渠二人業將自
          訴人丁○○之投資款項使用於開採塊石業務等事項之證據，衡以上開工程
          之有無、合約之存否、開採業務之進行情形等，均非難以舉證之事項，被
          告己○○面對刑事詐欺罪之審判，若其辯解屬實，當無怠於提出相關證據
          之可能，詎竟完全無法提出任何有關之佐證，若非憑空捏造，豈會如此？
          堪認其所辯確實有取得日本名古屋機場擴建工程之塊石生意，已經在中國
          大陸地區開採塊石云云，僅係卸責之詞，不足採信。本件事證已臻明確，
          被告己○○之犯行堪以認定。
二、核被告己○○所為，係犯刑法三百三十九條第一項之詐欺取財罪。被告己○○與
    被告乙○○就上開犯行，有犯意聯絡及行為分擔，應論以刑法第二十八條之共同
    正犯。被告己○○先後二次詐欺取財之犯行，時間緊接，方法相同，觸犯構成要
    件相同之罪名，為連續犯，應依刑法第五十六條之規定論以一罪，並加重其刑。
    被告己○○如事實欄所示之論罪科刑及執行情形，有台灣高等法院被告全國前案
    紀錄表一件在卷可稽，其於有期徒刑執行完畢後，五年以內再犯本件有期徒刑以
    上之罪，為累犯，應依刑法第四十七條之規定，遞加重其刑。爰審酌被告己○○
    詐欺所得達二百萬元，犯罪所生危害嚴重，且迄未賠償自訴人丁○○之損失分文
    ，並於審理程序飾詞狡辯，犯罪後態度不佳，及其犯罪之動機、目的、手段、品
    行、智識程度等一切情狀，量處如主文所示之刑。
貳、無罪（被告庚○○）部分
一、自訴意旨如後附自訴狀影本所載。
二、按被告未經審判證明有罪確定前，推定其為無罪；犯罪事實應依證據認定之，無
    證據不得認定犯罪事實，刑事訴訟法第一百五十四條定有明文。又認定不利於被
    告之事實，須依積極證據，茍積極證據不足為不利於被告事實之認定時，即應為
    有利於被告之認定，更不必有何有利之證據；且刑事訴訟法上所謂認定犯罪事實
    之積極證據，係指適合於被告犯罪事實之認定之積極證據而言，雖不以直接證據
    為限，間接證據亦包括在內，然而無論直接或間接證據，其為訴訟上之證明，須
    於通常一般之人均不致有所懷疑，而得確信其為真實之程度者，始得據為有罪之
    認定，倘其證明尚未達到此一程度，而有合理之懷疑存在時，自不能以推測或擬
    制之方法，以為有罪裁判之基礎，最高法院著有三十年上字第八一六號、二十九
    年上字第三一０五號、七十六年台上字第四九八六號、四十年台上字第八六號等
    判例可資參照。次按刑法第三百三十九條第一項詐欺取財罪之成立，以意圖為自
    己或第三人不法之所有，以詐術使人將本人或第三人之物交付為要件，所謂以詐
    術使人交付，必須被詐欺人因其詐術而陷於錯誤，若其所用方法，不能認為詐術
    ，亦不致使人陷於錯誤，即不構成該罪；而債務人於債之關係成立後，其有未依
    約定本旨履行者，在社會一般交易經驗上常見之原因非一，舉凡因不可歸責於己
    之事由而不能給付，或因合法主張抗辯而拒絕給付，甚至在負債之後另行起意遲
    延給付，皆有可能，非可盡予推定為自始無意給付之財產犯罪一端，而刑事被告
    依法不負自證無罪之責任，若無足可證明其自始意圖不法所有之積極證據，縱就
    所負債務惡意違約不為履行，仍為民事上之問題，要難以單純債務不履行之狀態
    ，推測其負債之初已有詐欺之故意。
（甲）自訴狀犯罪事實一（三）部份：
      訊據被告庚○○堅決否認有何詐欺取財之犯行，辯稱：丙○○與乙○○洽談塊
      石業務，也到現場看過，後來是乙○○需要週轉，丙○○自己要借他，我擔任
      保證人的原因，是丙○○說既然我也要加入，就先背書，以後才能算帳，前並
      不是我拿走，我也沒有詐欺丙○○等語。
      經查，自訴人丙○○指訴被告庚○○涉有此部份詐欺取財之罪嫌，除提出借據
      影本一張，證明被告庚○○擔任被告乙○○借款三萬元之保證人之外，並未提
      出其他任何足以證明被告乙○○係基於詐欺之意圖而借款，或被告庚○○係基
      於詐欺之意圖而擔任保證人之證據，是依積極證據，顯然不足以證明被告庚○○有何詐欺取財之犯行。參以此部份係被告乙○○本人簽寫借據向自訴人丙○○借款後，自訴人丙○○始詢問被告庚○○是否願意擔任保證人等情，業據其
      以證人身分結證明確，自不得僅以被告庚○○此項被動擔任被告乙○○借款保
      證人之行為，推論其係與被告乙○○共同詐欺自訴人丙○○。不能證明被告庚○○此部份犯罪，依法應為無罪之諭知。
（乙）自訴狀犯罪事實二３部份：
      訊據被告庚○○堅決否認有何詐欺取財之犯行，辯稱：辦公桌椅及電話機等，
      係我無償提供合夥事業使用，根本沒有收錢等語。
      經查，自訴人丙○○、甲○○指訴被告庚○○涉有此部份浮報合夥事業所使用
      辦公桌椅及電話機，而詐欺其等五萬元之罪嫌，完全沒有提出任何足以認定被
      告庚○○曾有此等報帳支領款項行為之證據，參諸實際上合夥事業根本尚未支
      付被告庚○○自訴人丙○○、甲○○所稱十三萬元價款之事實，業據自訴人丙○○以證人身分結證明確，此部份自訴之犯罪事實自屬不能證明，依法應為無
      罪之諭知。
（丙）自訴狀犯罪事實二４部份：
      訊據被告庚○○堅決否認有何詐欺取財之犯行，辯稱：實際上確實有申請專利
      的費用支出，不是詐欺等語。
      經查，自訴人丙○○與被告庚○○洽談合夥事業之時，即知被告庚○○擁有一
      項韓國專利，為提昇合夥事業之形象，乃鼓勵被告庚○○申請中華民國之專利
      ，嗣後被告庚○○向合夥事業申報專利申請費用，亦係自訴人丙○○同意後，
      始將該筆申請專利之費用交付被告庚○○等情，業據自訴人丙○○以證人身分
      結證明確。則被告庚○○既係為提昇合夥事業之形象，於自訴人丙○○鼓勵之
      下，始申請中華民國專利，其向合夥事業申報領取該項申請專利費用之行為，
      即難認有何施用詐術，或不法所有之意圖可言，應不得僅以其申請專利之時間
      在合夥事業正式成立之前，即推論其向合夥事業支領費用之行為係屬詐欺。不
      能證明被告庚○○此部份犯罪，依法應為無罪之諭知。
（丁）自訴狀犯罪事實二５部份：
      訊據被告庚○○堅決否認有何詐欺取財之犯行，辯稱：我確實有在合夥事業上
      班，推行合夥事業的業務，合夥事業交際、應酬時，丙○○、甲○○也都在場
      ，所以我支領薪資及交際、應酬之花費，與詐欺無關等語。
      經查，自訴人丙○○、甲○○指訴被告庚○○涉有此部份報領九十一年四月份
      薪資四萬元、花費三次交際之費用二萬零七百元等情，雖據提出薪資請款單影
      本一紙在卷可稽；然查被告庚○○確實有於合夥事業擔任開發客戶、形象包裝
      等業務，上開二萬零七百元之交際費，亦係韓國設備供應商來台時，合夥事業
      招待韓國廠商所為之花費，且自訴人丙○○、甲○○及被告乙○○、庚○○均
      有到場等情，業據自訴人丙○○以證人
      勞力換取薪資，及合夥事業招待來往廠商之行為，自無何施用詐術，或不法所
      有之意圖可言，而明顯與詐欺取財犯罪之構成要件有間。不能證明被告庚○○
      此部份犯罪，依法應為無罪之諭知。
（戊）自訴狀犯罪事實二６部份：
      訊據被告庚○○堅決否認有何竊盜之犯行，辯稱：傳真機是我的朋友送給我的
      ，賓果卡機是韓國設備供應商的樣版機，合夥事業終止經營，當然要還給韓國
      廠商，並非竊盜等語。
      經查，自訴人丙○○、甲○○指訴被告庚○○涉有此部份竊盜犯行，完全沒有
      提出任何證據為憑，參以合夥事業所使用之傳真機確實係被告庚○○向案外人
      陳亦森索取而得，賓果卡機則係韓國廠商所有之商品，合夥事業均係由被告庚○○與韓國廠商聯繫，合夥結束後，韓國廠商並未向其他合夥人要求取回賓果
      卡機等情，業據自訴人丙○○以證人
      其所有，賓果卡機取回還給所有人韓國廠商等情，應堪採信；則該傳真機既係
      被告庚○○所有，賓果卡機亦由被告庚○○返還韓國廠商，被告庚○○於合夥
      事業結束後，取走傳真機及賓果卡機之行為，自無何不法所有之意圖可言，而
      與刑法第三百二十條第一項竊盜犯罪之構成要件有間，應不得以該項罪名相繩
      。不能證明被告庚○○此部份犯罪，依法應為無罪之諭知。
據上論斷，應依刑事訴訟法第三百四十三條、第二百九十九條第一項前段、第三百零
一條第一項，刑法第二十八條、第五十六條、第三百三十九條第一項、第四十七條，
罰金罰鍰提高標準條例第一條前段，判決如主文。
中      華      民      國      九十二    年      九    月    二十六    日
                                        臺灣臺北地方法院刑事第四庭
                                                  法  官    楊代華
右正本證明與原本無異。
如不服本判決，應於判決送達後十日內，向本院提出上訴狀。
                                                  書記官    廖純瑜
中      華      民      國      九十二    年      九    月    二十六    日
附表一
┌──┬──────────┬─────────────────────┐
│編號│時       間 （民國）│       方                        式       │
├──┼──────────┼─────────────────────┤
│ 一 │九十一年二月二十二日│匯款二十四萬元至連暉恩第一銀行頭份分行第三│
│    │                    │0000000000號帳戶。              │
├──┼──────────┼─────────────────────┤
│ 二 │九十一年五月十四日  │匯款五十一萬元至連暉恩郵局第0000000│
│    │                    │0000000號帳戶。                    │
├──┼──────────┼─────────────────────┤
│ 三 │九十一年三月間某日  │由辛○○轉交乙○○、己○○現金十萬元。    │
├──┼──────────┼─────────────────────┤
│ 四 │九十一年四月間某日  │提款卡轉帳十五萬元至乙○○光復郵局第○○○│
│    │                    │00000000000號帳戶。            │
└──┴──────────┴─────────────────────┘
附表二
┌──┬──────────┬─────────────────────┐
│編號│時       間 （民國）│       方                        式       │
├──┼──────────┼─────────────────────┤
│ 一 │  九十一年六月六日  │匯款五十萬元至乙○○光復郵局第○○○一三六│
│    │                    │00000000號帳戶。                  │
├──┼──────────┼─────────────────────┤
│    │                    │匯款五十萬元至己○○設中國大陸福建中國銀行│
│ 二 │  九十一年六月六日  │第Ａ／Ｃ  Ｎ00000000─○○七○○○│
│    │                    │─000000000帳戶。                │
└──┴──────────┴─────────────────────┘
附錄本案論罪科刑法條全文
刑法第三百三十九條
意圖為自己或第三人不法之所有，以詐術使人將本人或第三人之物交付者，處五年以
下有期徒刑、拘役或科或併科一千元以下罰金。
以前項方法得財產上不法之利益或使第三人得之者，亦同。
前二項之未遂犯罰之。


司法院資訊處製作；財團法人民間司法改革基金會備份。
